【裁判字號】    90,易緝,168
【裁判日期】    901213
【裁判案由】    詐欺
【裁判全文】
臺灣板橋地方法院刑事判決                          九十年度易緝字第一六八號
    公  訴  人  臺灣板橋地方法院檢察署檢察官
    被      告  丁○○
右列被告因詐欺案件，經檢察官提起公訴（八十九年度偵字第四三三二號）及移請併
案審理（台灣台北地方法院檢察署九十年度偵字第一六六一二號），本院判決如左：
    主  文
丁○○連續意圖為自己不法之所有，以詐術使人將本人之物交付，處有期徒刑壹年貳
月。
    事  實
一、丁○○有多次詐欺前科（未構成累犯），於民國八十五年間起，認識乙○○，見
    乙○○年老可欺，乃意圖為自己不法之所有，並基於概括犯意，向乙○○詐稱其
    從事承包清華大學某工程工作，工程週轉困難且須支付員工薪資為由，至八十七
    年八月初，多次在台北縣樹林市○○街二號乙○○住處，向乙○○連續借款達新
    台幣（下同）五百萬元，乙○○不疑有詐，因而陷於錯誤以為丁○○確係從事工
    程包工需資金週轉，以支付員工薪資，因而陸續交付現金五百萬元；嗣經乙○○
    多次催討，丁○○轉向戊○○詐稱：乙○○與桃園縣長呂秀蓮很熟，在桃園縣大
    溪地區有砂石地採（已取得開採執照），可共同投資桃園縣復興鄉及大溪某砂石
    業，利潤可觀，惟須先支付砂石業介紹人之費用，票面金額五百萬元之支票一紙
    ，戊○○不疑有他，因而陷於錯誤，誤以為乙○○確係於桃園大溪地區已取得砂
    石地開採權，乃簽發其為發票人，付款銀行為新竹區中小企業銀行中正分行，面
    額五百萬元之支票一紙交予乙○○，惟屆支票票載日期前，丁○○又藉故請求乙○○勿提示支票，並帶戊○○與乙○○見面後換回支票多次，惟戊○○所簽發支
    票票戴日期為八十八年五月十五日，面額五百萬元支票後，經乙○○於八十八年
    六月二十二日提示退票，乙○○始知受騙。
二、丁○○於八十八年十月六日，復承上開不法所有之概括犯意，佯以承攬新竹縣寶
    山鄉水庫土方石工程為幌，並以未設立登記之新鴻興建設股份有限公司名義，與
    大山營造廠負責人甲○○簽訂工程承攬合約書，向甲○○詐取履約保證金七十萬
    元及面額一百八十萬元之支票一紙，甲○○不疑有詐，因而陷於錯誤，誤認為丁○○確有承攬寶山水庫土方工程，乃在台北縣新店市○○路○段二十七號三樓公
    司處當場交付七十萬元現金及面額一百八十萬元之支票一紙，嗣經甲○○發覺丁○○根本並無承攬寶山水庫之土方工程，乃追回票面金額一百八十萬元之支票。
三、案經被害人乙○○訴請台灣板橋地方法院檢察署檢察官偵查起訴及由檢察官移請
    併案審理。
    理  由
一、訊據被告丁○○矢口否認上開詐欺犯行，辯稱：伊是冤枉的，沒有詐欺，支票是
    告訴人乙○○逼伊寫的云云。惟查：
    （一）右揭被告詐欺告訴人乙○○及戊○○之犯罪事實，業據被害人乙○○於偵
          查中及本院審理時指訴綦詳，且據證人戊○○於偵審中供述明確，證人黃
          文譽於本院訊問時證稱：「我是玖璽營造負責人，營造廠是丙級，透過朋
          友李國華去認識中間人謝老師，介紹和滕春陽認識，中間人說滕春陽是行
          政院建設廳的人，經過滕春陽認識被告丁○○和告訴人乙○○。被告說告
          訴人乙○○和桃園縣長呂秀蓮很熟，在大溪有砂石地可以開採，被告要我
          開五百萬元支票作為中人費，他交給誰我不知道，我就可以拿到砂石開採
          權」等語，告訴人乙○○於本院訊問時證稱：「被告欠我五百萬元，拿支
          票向我換票來向我借錢，說要給戊○○，被告共借五、六次，金額共五百
          多萬元，都是現金，沒有存在銀行。被告借錢時，說過幾天就還，被告過
          幾天拿壹張五百萬元的支票給我。（問：為何借錢給被告？）被告說要和
          戊○○做生意，要我借錢給他」等語（均見本院八十九年度易字第四二一
          八號詐欺案件八十九年十一月三十日筆錄）。並有面額五百萬元支票及退
          票理由單影本、被告簽寫借據影本附卷可稽。
    （二）上開被告詐欺甲○○之犯罪事實，亦據被害人甲○○於偵查中及本院審理
          時陳明在卷，並據證人謝木榮及丙○○分別於偵查中及本院訊問時陳明在
          卷（見台灣士林地方法院檢察署八十九年度偵字第八七號偵查卷第八、九
          頁，台灣桃園地方法院檢察署八十九年度偵字第二三九九號偵查卷第八頁
          背面、第九頁、第十九頁背面、第二十頁，台灣台北地方法院檢察署八十
          九年度偵字第一五五七六號偵查卷第五頁背面、第六、七、八頁），且有
          被告於八十八年十月六日詐以新鴻興建設股份有限公司名義與被害人簽訂
          之工程承攬合約書影本一件附卷可稽（見台灣台北地方法院檢察署八十九
          年度偵字第一五五七六號偵查卷第十頁至第二十五頁）。被告上開所辯，
          無非畏罪飾卸之詞，並不足採，本件事證明確，被告犯行堪予認定。
二、核被告丁○○多次詐欺被害人乙○○、戊○○、甲○○財物所為，係犯刑法第三
    百三十九條第一項詐欺取財罪，又被告虛以未設立登記之新鴻興建設股份有限公
    司之名義，與甲○○簽訂工程承攬合約書之所為，另犯公司法第十九條第二項之
    罪。被告丁○○先後多次詐欺犯行，時間緊接，所犯又係構成要件相同之罪名，
    顯係基於概括犯意為之，應依連續犯之規定論以一罪，並加重其刑。被告所犯上
    開詐欺罪及違反公司法第十九條第二項之罪，有方法結果之牽連關係，依刑法第
    五十五條牽連犯之規定，應從一重，依刑法第三百三十九條第一項詐欺罪處斷。
    移送併案審理部分，與本件已起訴之詐欺犯行間，有刑法上連續犯之裁判上一罪
    關係，依審判不可分之法理，本院自應並與審理。爰審酌被告之素行、犯罪動機
    、目的、手段、被害人受詐騙之金額，迄未與被害人達成和解，及其犯後之態度
    等一切情狀，量處如主文所示之刑，以示懲儆。
據上論斷，應依刑事訴訟法第二百九十九條第一項前段，刑法第五十六條、第三百三
十九條第一項、第五十五條，罰金罰鍰提高標準條例第一條前段，判決如主文。
本案經檢察官林建中到庭執行職務
中      華      民      國      九十      年      十二    月    十三    日
                                  臺灣板橋地方法院刑事第一庭
                                       法  官    胡  堅  勤
右正本證明與原本無異。
如不服本判決，應於判決送達後十日內，向本院提出上訴狀。
                                       書記官    劉  文  美
中      華      民      國      九十      年      十二    月    十三    日
附錄本案所犯法條全文
中華民國刑法第三百三十九條
(普通詐欺罪)
意圖為自己或第三人不法之所有，以詐術使人將本人或第三人之物交付者
，處五年以下有期徒刑、拘役或科或併科一千元以下罰金。
以前項方法得財產上不法之利益或使第三人得之者，亦同。
前二項之未遂犯罰之。


司法院資訊處製作；財團法人民間司法改革基金會備份。
